臺灣臺中地方法院民事判決
110年度訴字第1479號
原      告  陳怡靜  
訴訟代理人  羅傳忠  
被      告  廖東榮  
上列當事人間請求清償借款事件，本院於民國111年7月8日言詞
辯論終結，判決如下：
    主      文
一、被告應給付原告新臺幣捌拾萬元。
二、訴訟費用由被告負擔。
    事實及理由
一、按訴狀送達後，原告不得將原訴變更或追加他訴。但擴張或
    減縮應受判決事項之聲明者，不在此限，民事訴訟法第255
    條第1項但書第3款定有明文。查原告起訴時原聲明：被告應
    給付原告新臺幣（下同）80萬元，及自民國110年3月29日起
    至清償日止，按週年利率5％計算之利息。嗣於111年7月8日
    本院言詞辯論期日當庭變更聲明為：被告應給付原告80萬元
    （見本院卷第192頁）。核屬減縮應受判決事項之聲明，揆
    諸前揭規定，應予准許。
二、原告主張：被告分別於105年6月28日、106年1月20日向臺灣
    新光商業銀行（下稱新光銀行）借款40萬元、90萬元（下合
    稱系爭借款），並以原告所有坐落臺中市○○區○○段000○0000
    0○000000地號土地及其上同段1517建號即門牌號碼臺中市○○
    區○○○路000巷00號房屋（下合稱系爭房地）設定最高限額抵
    押權予新光銀行，擔保債權最高限額162萬元（下稱系爭抵
    押權）。詎被告卻未遵期清償系爭借款，新光銀行隨即催告
    原告繳款，原告為了避免系爭房地遭拍賣，僅能替被告清償
    系爭借款。原告並已於110年3月29日清償系爭借款本息共80
    萬元。爰依民法第749條、第879條規定，承受新光銀行對被
    告之債權，提起本件訴訟等語。並聲明：如主文第1項所示
    。
三、被告抗辯：兩造互不相識，被告係認識訴外人即原告配偶羅
    傳忠，系爭借款係羅傳忠要求被告向新光銀行借款，並非被
    告之借款，原告係代羅傳忠清償系爭借款，與被告無涉等語
    ，資為抗辯。並聲明：原告之訴駁回。
四、得心證之理由：
（一）原告主張其以系爭房地設定系爭抵押權用以擔保系爭借款
      ，並於110年3月29日清償系爭借款本息共80萬元等情，有
      代位清償證明書、臺中市中山地政事務所他項權利證明書
      、新光銀行集中作業部111年4月14日新光銀集作字第0000
      000000A號、第0000000000B號函暨所檢附系爭借款契約書
      、新光個人貸款申請書、保證人、擔保物提供人專用貸款
      申請書、動用／繳款紀錄查詢資料在卷可稽（見本院卷第9
      9頁、第123至125頁、第163至182頁），且為被告所不爭
      執（見本院卷第38頁），堪信為真實。
（二）按為債務人設定抵押權之第三人，代為清償債務，或因抵
      押權人實行抵押權致失抵押物之所有權時，該第三人於其
      清償之限度內，承受債權人對於債務人之債權。但不得有
      害於債權人之利益，民法第879條第1項定有明文。經查：
　　1.觀諸系爭借款契約書，借款人欄均記載：「廖東榮」等語
　　　（見本院卷第167至170頁），且所借款項40萬元、90萬元
      ，亦分別於105年6月28日、106年1月20日由新光銀行匯入
      被告設於該行之帳戶等情，亦有動用／繳款紀錄查詢資料
      在卷可憑（見本院卷第177頁），已足證系爭借款之借款
      人確為被告，是被告空言辯稱系爭借款之借款人係羅傳忠
      等節，顯屬無稽。又被告辯稱系爭借款均係交由羅傳忠使
      用，其係受羅傳忠指示而借款等節，固據其提出借款契約
      書、取款憑條、借款延展清償期約定書、系爭抵押權他項
      權利證明書、系爭抵押權設定契約書、新光銀行其他約定
      事項（個人戶授信專用）、授信申請書、存摺內頁等件影
      本為證（見本院卷第105至153頁），然被告如何使用系爭
      借款，洵屬被告之自由，縱使被告將系爭借款均交付羅傳
      忠使用，亦不生使系爭借款之當事人變更為羅傳忠之法律
      效果，而係被告與羅傳忠之另一法律關係，與系爭借款無
      涉，是被告上開所辯，亦難認可採。
　　2.系爭借款之借款人既為被告，原告並已基於抵押人之地位
      向新光銀行清償系爭借款本息共80萬元，其依民法第879
      條規定，於其清償之限度內，自得承受新光銀行對於被告
      之債權。是原告依民法第879條規定，行使原債權人新光
      銀行對被告之系爭借款債權，請求被告給付原告80萬元，
      即屬有據。
五、綜上所述，原告依民法第879條規定，承受新光銀行對被告
    之債權，請求被告給付原告80萬元，為有理由，應予准許。
    原告另以選擇合併之關係，依民法第749條規定，為同一聲
    明之請求，即毋庸再為審酌，附此敘明。
六、本件事證已臻明確，兩造其餘攻擊防禦方法及所提證據，經
    本院審酌後，核與判決結果不生影響，爰不逐一論述，併此
    敘明。
七、訴訟費用負擔之依據：民事訴訟法第78條。
中　　華　　民　　國　　111 　年　　7 　　月　　29　　日
                  民事第四庭  審判長法  官  黃渙文
                                    法  官  林金灶
                                    法  官  董庭誌
正本係照原本作成。
如對本判決上訴，須於判決送達後20日內向本院提出上訴狀（須
附繕本）。如委任律師提起上訴者，應一併繳納上訴審裁判費。
中　　華　　民　　國　　111 　年　　7 　　月　　29　　日
                                    書記官  江慧貞